【裁判字號】    99,易,1157
【裁判日期】    991012
【裁判案由】    傷害
【裁判全文】
臺灣臺南地方法院刑事判決             99年度易字第1157號
公  訴  人  臺灣台南地方法院檢察署檢察官
被      告  丙○○
            乙○○○
上列被告等因傷害案件，經檢察官提起公訴（99年度營偵字第
689號），經本院獨任審理並判決如下：
    主  文
丙○○傷害人之身體，處罰金新臺幣伍仟元，如易服勞役，以新
臺幣壹仟元折算壹日。
乙○○○傷害人之身體，共貳罪，各處罰金新臺幣壹萬元，如易
服勞役，均以新臺幣壹仟元折算壹日。應執行罰金新臺幣壹萬伍
仟元，如易服勞役，以新臺幣壹仟元折算壹日。
    事  實
一、丙○○於民國99年1月30日上午9時30分許，在臺南市縣柳營
    鄉○○○路○段165號其所設立之攤位前，因不滿乙○○○驅
    趕其客人，而與之理論，雙方一言不合，竟分別基於傷害對
    方身體之犯意，互相拉扯，丙○○之配偶秦游見狀上前勸阻
    ，亦遭又另行起意之乙○○○拉扯頭髮及毆打身體多處，造
    成秦游受有胸壁挫傷、腹壁挫傷及背挫傷等傷害，丙○○則
    受有背挫傷、軀幹磨損或擦傷、臉、頸及頭皮磨損或擦傷等
    傷害；乙○○○受有頭部外傷合併血腫等傷害。
二、案經丙○○、乙○○○訴由臺南縣警察局新營分局報告臺灣
    臺南地方法院檢察署檢察官偵查起訴。
    理  由
壹、程序方面：
    公訴人所提出之上開證據資料、方法及被告乙○○○於99年
    9月17日以書狀提出照片4幀，業經本院於99年9月28日公開
    審理之始，經當庭宣示具有證據能力並載明於筆錄。
貳、實體方面：
  一、訊據被告丙○○固不否認於99年1月30日上午9時30分許，
      在臺南縣柳營鄉○○○路○段165號其所設立之攤位前，先
      與告訴人即被告乙○○○發生口角，進而互相拉扯之行為
      ，惟矢口否認有何傷害之犯行，辯稱：伊沒有出手打告訴
      人即被告乙○○○；被告乙○○○則矢口否認有何傷害之
      犯行，辯稱：伊沒有出手打告訴人即被告丙○○及被害人
      秦游，以及未曾與丙○○發生口角、拉扯云云。
  二、經查：
    (一)告訴人即被告乙○○○受有傷害之部分：
     1.告訴人乙○○○提出奇美醫院柳營分院於99年1月30日出
       具之診斷證明書（見警卷頁25），記載告訴人乙○○○
       診斷之傷勢為「頭部外傷合併血腫」。是告訴人乙○○
       ○於99年1月30日當日確實受有上開傷勢之事實已堪認定
       。
     2.告訴人乙○○○於警詢時證述：「（丙○○用何方式傷
       害你？有無持武器？除丙○○毆打你外是否還有其他人
       參與毆打你？丙○○有無言詞恐嚇你？）持陽傘鐵製插
       座打我的頭部及身體受傷。只有丙○○一人毆打我。沒
       有恐嚇我」（見警卷頁15）；於檢察事務官詢問時供承
       ：「（你與丙○○吵架所以才跟他拉扯嗎？）丙○○把
       我推倒的。（丙○○如何打你？）他手中拿一支洋傘鐵
       製插座一直朝我打，打我的頭部，我沒有出手打丙○○
       （見偵查卷頁15）。是以，告訴人乙○○○認為其頭部
       所受之傷害是由被告丙○○一人持陽傘鐵製插座所為。
     3.被告丙○○於警詢時辯稱；「（被害人提供之鐵製洋傘
       插座為何人所有？你是否持該犯罪工具毆打被害人？）
       鐵製洋傘插座是我所有沒錯，但我並未毆打她」（警卷
       頁2）；於檢察事務官詢問時辯稱：「（事發經過？）
       ......，當時我正好在收大洋傘，手中拿著洋傘的插座
       ，我要她離開並跟她發生口角，並與她拉扯，我有拿著
       一支洋傘的插座做勢要打她嚇她，但是並沒有打到她，
       她重心不穩就跌倒；（你當時手中拿著洋傘的插座與乙
       ○○○拉扯，她打你你沒還手嗎？）我們是互相拉扯，
       但是我沒有出手打他；她頭上有瘀傷是如何造成？）有
       可能是我們拉扯造成的。」（見偵查卷頁14至15）；於
       本院審理時供承：「（丙○○於99年1月30日上午9時30
       分許，在台南縣柳營鄉○○○路○段165號其所設立之攤
       位前，因不滿乙○○○驅趕其客人，而與之理論，雙方
       一言不合，竟分別基於傷害他人身體之犯意，互相拉扯
       ，丙○○之配偶秦游見狀上前勸阻，亦遭乙○○○拉扯
       頭髮及毆打身體多處，造成秦游受有胸壁挫傷、腹壁挫
       傷及背挫傷等傷害，丙○○受有背挫傷、軀幹磨損或擦
       傷、臉、頸及頭皮磨損或擦傷等傷害；乙○○○受有頭
       部外傷合併血腫等傷害，是否屬實？）確實是這樣。」
       （本院卷頁32正）。準此可知，被告丙○○自承與告訴
       人發生口角拉扯當時，手中有持洋傘插座嚇唬告訴人乙
       ○○○，致令告訴人乙○○○有跌倒之事實，又其先於
       偵查中自承告訴人乙○○○頭部所受之傷害可能係由其
       二人彼此拉扯所致，並在本院審理時更進一步地不反對
       起訴書所載對告訴人乙○○○傷害之事實。
     4.綜上所查，雖無法證明告訴人乙○○○所受之傷害係因
       被告丙○○持陽傘鐵製插座直接攻擊所致，然告訴人乙
       ○○○受有傷害之事實，業據被告丙○○自承可能係因
       雙方彼此拉扯所致，稽以告訴人乙○○○所提出之奇美
       醫院柳營分院診斷證明書證明頭部受有「頭部外傷合併
       血腫」之傷害，互核結果可知，告訴人乙○○○所受之
       傷害確係在與被告丙○○彼此拉扯時跌倒所造成，至於
       告訴人跌倒乃係因懾於被告丙○○持陽傘鐵製插座嚇唬
       之動作。是本件被告丙○○傷害之犯行，事證明確，已
       堪認定。
    (二)告訴人即被告丙○○及被害人秦游受有傷害之部分：
     1.告訴人丙○○提出行政院衛生署新營醫院於99年1月30日
       出具之診斷證明書2份，分別記載告訴人丙○○診斷之傷
       勢為「背挫傷、軀幹磨損或擦傷、臉、頸及頭皮磨損或
       擦傷等傷害」；被害人秦游診斷之傷勢為「胸壁挫傷、
       腹壁挫傷及背挫傷」。是告訴人丙○○及被害人秦游於
       99年1月30日當日確實受有上開傷勢之事實已堪認定。
     2.告訴人丙○○於檢察事務官詢問時證述：「（事發經過
       ？）99年1月30日上午9時30分左右，我在台南縣柳營鄉
       ○○○路2段165號前（菜市場口）租攤位，擺攤賣花果
       茶、泡菜等食品，乙○○○在我的攤位前面趕我的客人
       ，見一個客人就趕一個客人走，要客人不要買我的東西
       ，還說我賣的東西有毒，當時我正好在收大洋傘，手中
       拿著洋傘的插座，我要她離開並跟她發生口角，並與她
       拉扯，我有拿著一支洋傘的插座做勢要打她嚇她，但是
       並沒有打到她，她重心不穩就跌倒，我太太見狀過來又
       被她拉頭髮、打身體胸部等處，旁邊的人看到就來勸阻
       ，她竟然還趁機拿磚塊打我的嘴害我牙齒斷掉、身體多
       處，還抓我的下體；（你當時手中拿著洋傘的插座與乙
       ○○○拉扯，她打你你沒還手嗎？）我們是互相拉扯，
       但是我沒有出手打他；（她頭上有瘀傷是如何造成？）
       有可能是我們拉扯造成的。」（見偵查卷頁14至15）；
       另告訴人丙○○於偵查時亦提出於99年1月30日拍攝其與
       被害人秦游受傷部位之照片3幀（見偵查卷頁18至20）。
       是以，告訴人丙○○承認其與被告乙○○○有發生口
       角及拉扯之事實；告訴人丙○○認為其背部、軀幹、
       臉、頸、頭皮所受之傷害，係由被告乙○○○與告訴人
       丙○○彼此拉扯間所致，而被害人秦游為勸阻雙方爭吵
       拉扯，竟遭被告乙○○○另施以毆打致其胸壁、腹壁、
       背部受有傷害。
     3.證人即警員吳錦昌於檢察事務官詢問時證述：「（當時
       發生何事？）我過去處理時，他們已經打完了。當時我
       看到丙○○的太太抱著肚子在哭，我有叫她去看醫生，
       後來是該攤位的屋主開車，載她去奇美醫院的。但是當
       時我沒有聽到是誰打她的；（有沒有其他陳述？）我當
       時是有看到丙○○嘴角有流血。」（見偵查卷頁23至24
       ）；證人即攤位出租人張淑芳於檢察事務官詢問時證述
       ：「（是否有看見乙○○○與丙○○發生何事？）我趕
       到現場，他們已經打完了，吳警員也在現場，我看到丙
       ○○的太太抱著肚子在哭。」（見偵查卷頁23至24）。
       是以，證人即警員吳錦昌及證人張淑芳到現場時，雖均
       未見到被告乙○○○有傷害他人的行為，但卻同時看到
       被害人秦游抱著肚子在哭泣，並由他人開車載被害人秦
       游前往就醫，足以認定被害人秦游在當時上半身腹部處
       確係受有傷害。
     4.被告乙○○○於警詢時辯稱：「（妳於筆錄中均稱不知
       何故遭丙○○打傷，為何丙○○會平白、無故打妳，請
       妳說明？）我僅在他的攤位前看他所販售之物品，就遭
       他無故持鐵製洋傘插座毆打我，我未跟他發生爭執。」
       （見警卷頁21）；於檢察事務官詢問時辯稱：「（為何
       在丙○○的攤子前面趕客人？）因為我與丙○○擺攤的
       騎樓的房東有糾紛，我有跟房東租騎樓，本來是我沒有
       趕他的客人，我只有在丙○○的攤位面前看他賣什麼，
       沒有跟他有爭執，但是我有說這個沒有固定的攤販的東
       西能買嗎；（為何連丙○○的太太秦游也打？）丙○○
       的太太一直抱著我，我有去拿磚塊，但是我都沒有打，
       我那天完全沒有出手，我也沒有跟丙○○拉扯。」（見
       偵查卷頁15至16）；於本院審理時辯稱：「雙方沒有發
       生衝突，我話還沒有講完，被告丙○○拉著我推出去，
       而且被告丙○○又拿洋傘打我到倒下去，被告丙○○的
       太太事發後一直抱著我。」（見本院卷頁32反）。準此
       可知，被告乙○○○與出租攤位予告訴人丙○○之房
       東間存有糾紛，被告當日係故意到告訴人攤位前阻礙告
       訴人作生意；被告乙○○○拿磚塊時，被害人秦游有
       抱住被告之事實。
     5.綜上所查，被告乙○○○雖矢口否認當日與告訴人丙○
       ○有互為拉扯之事實，然承認其當日有在告訴人攤位前
       對客人說：「這個沒有固定的攤販的東西能買嗎？」，
       是以，依一般生活經驗而言，任何不認識之第三人任意
       在商家客人面前質疑該商家所販賣商品的安全性，商家
       聲譽受此莫名的傷害，動怒的可能性較大，故告訴人丙
       ○○確係因被告乙○○○故意挑釁質疑其商譽而動怒，
       並與被告乙○○○發生口角，進而互為拉扯，是被告乙
       ○○○所辯未與告訴人有過爭執及拉扯，即不可採信。
       又被告乙○○○與告訴人丙○○間既存在拉扯互有傷害
       之結果，且被告乙○○○自承其有拿磚塊在手，被害人
       秦游為阻止情況惡化，進而以環抱被告乙○○○之方式
       而為勸阻之事實，即可認定。又被告乙○○○基於擺脫
       被害人秦游環抱行為之目的，對被害人秦游施以傷害之
       行為，已因被害人秦游受傷後疼痛難耐抱著肚子哭泣，
       為後來到場處理之證人即警員吳錦昌及證人張淑芳親自
       見聞，而得以證實，且核以上開診斷證明書所記載被害
       人秦游之傷勢為「胸壁挫傷、腹壁挫傷及背挫傷」，故
       此部分被告乙○○○傷害被害人秦游之事實即至為明灼
       。是以，告訴人丙○○所受之傷害確係與被告乙○○○
       彼此拉扯之時所致，而被害人秦游所受之傷害係被告乙
       ○○○另行施力所致，本件被告乙○○○分別傷害告訴
       人丙○○及被害人秦游之犯行，事證明確，已堪認定。
     6.被告乙○○○請求傳訊證人柯琇芳、莊啟清，因本案事
       證已臻明確，如上所查，而無調查之必要，爰依刑事訴
       訟法第163條之2第2項第3款、第1項之規定駁回之。
  三、論罪科刑：
    核被告丙○○、乙○○○所為，均係犯刑法第277條第1項之
    普通傷害罪。被告乙○○○所為傷害告訴人即被告丙○○及
    被害人秦游之犯行，犯意各別、行為互殊，應分論併罰。爰
    審酌引起本件傷害之原因乃係被告乙○○○挑釁在先，被告
    丙○○卻未能隱忍怒氣、和平處事在後，是本件傷害事件發
    生，雙方雖均難辭其咎，但仍應由被告乙○○○負較大之責
    任，然斟酌被告丙○○犯後雖未坦認犯行，但尚有悔意，而
    被告乙○○○除否認犯行，仍飾詞狡辯，毫無悔意等一切情
    狀，分別量處如主文所示之刑，並各諭知如易服勞役之折算
    標準，被告乙○○○所犯二罪，並定其應執行刑及諭知如易
    服勞役之折算標準。
據上論斷，應依刑事訴訟法第299條第1項，刑法第277條第1項、
、第51條第7款、第42條第3項，刑法施行法第1條之1，判決如主
文。
本案經檢察官甲○○到庭執行職務。
中    華    民    國    99    年    10    月    12    日
                  刑事第二庭  法  官  蘇義洲
以上正本證明與原本無異。
如不服本判決，應於收受本判決後10日內，向本院提出上訴書狀
，並應敘述具體理由。其未敘述上訴理由者，應於上訴期間屆滿
後20日內向本院補提理由書狀（均須按他造當事人之人數附繕本
）「切勿逕送上級法院」。
                              書記官  張宜柔
中    華    民    國    99    年    10    月    12    日
附錄法條
中華民國刑法第277條
(普通傷害罪)
傷害人之身體或健康者，處 3 年以下有期徒刑、拘役或 1 千元
以下罰金。
犯前項之罪因而致人於死者，處無期徒刑或 7 年以上有期徒刑；
致重傷者，處 3 年以上 10 年以下有期徒刑。

司法院資訊處製作；財團法人民間司法改革基金會備份。
